臺灣高等法院刑事判決
111年度上訴字第166號
上  訴  人  
即  被  告  莊職誠



選任辯護人  謝清昕律師(法扶律師)          
            張義閏律師(法扶律師)
上列上訴人即被告因違反毒品危害防制條例案件，不服臺灣桃園
地方法院110年度重訴字第1號，中華民國110年11月23日第一審
判決（起訴案號：臺灣桃園地方檢察署109年度偵字第1440號）
，提起上訴，本院判決如下：
    主  文
上訴駁回。
    事  實
一、莊職誠明知如附表一所示之毒品，分別係毒品危害防制條例
    所規定之第一、二、三級毒品，不得非法販賣、持有，竟與
    姓名年籍均不詳之成年男子（下稱甲男，無法認定係莊職誠
    所指之王志強，詳後述）共同基於意圖販賣而持有第一、二
    、三級毒品之犯意聯絡，由甲男於民國108年12月18日凌晨
    某時許，在桃園市八德區某處，將如附表一編號3至6所示之
    毒品交付莊職誠，莊職誠則將之放置在停放於桃園市○○區○○
    路000號旁之車牌號碼0000-00號自用小客車（廠牌顏色：銀
    色馬自達，下稱本案馬自達車）上。甲男復於翌（19）日凌
    晨0時53分許（起訴書誤載為1時許），駕駛莊職誠名下車牌
    號碼0000-00號自用小客車（廠牌顏色：黑色賓士，下稱本
    案賓士車）搭載莊職誠至桃園市○○區○○路0段000號「家樂福
    」地下2樓之停車場（下稱本案停車場）時，將裝有如附表
    一編號1至2、7至11所示毒品之黑色背包交付給莊職誠，莊
    職誠則將之放在已改停於該停車場之本案馬自達駕駛座，而
    伺機販售如附表一所示毒品予他人而持有之。嗣因警獲報至
    本案停車場查緝，於莊職誠將上開黑色背包放置在本案馬自
    達車內後即上前盤查，甲男見狀乘隙駕駛本案賓士車逃逸，
    警則徵得莊職誠之同意搜索本案馬自達車，並扣得如附表一
    、二所示之物，而查悉上情。
二、案經新北市政府警察局三峽分局報告臺灣桃園地方檢察署檢
    察官偵查起訴。
    理  由
一、證據能力：
    本件認定犯罪事實所引用之證據，皆無證據證明係公務員違
    背法定程序所取得。又檢察官、被告莊職誠及辯護人於本院
    準備程序及審理時均同意作為證據（本院卷第68～71、93～96
    頁）。本院審酌該等證據製作時之情況，尚無顯不可信與不
    得作為證據之情形，亦無違法不當與證明力明顯過低之瑕疵
    ，且與待證事實具有關聯性，認為以之作為證據應屬適當，
    依刑事訴訟法第158條之4反面解釋及第159條之5規定，認均
    有證據能力。
二、認定犯罪事實之證據及理由：
　㈠上揭事實，業據被告於本院審理時坦承不諱（本院卷第92、1
    00頁），且有證人徐鎮華、葉秀財（即適在本案停車場之人
    ）於警詢時證述可佐（偵查卷第37～41頁），復有自願受搜
    索同意書、新北市政府警察局三峽分局搜索扣押筆錄、扣押
    物品目錄表、扣押物品收據、查扣毒品時之錄影擷取畫面15
    張、扣案物照片55張、本案停車場及沿線監視器錄影擷取畫
    面10張、Google街景圖2張、法務部調查局濫用藥物實驗室1
    09年1月9日調科壹字第10923000050號鑑定書、法務部調查
    局濫用藥物實驗室109年1月10日調科壹字第10923000280號
    鑑定書、臺北榮民總醫院109年2月7日北榮毒鑑字第C000000
    0號毒品成分鑑定書㈠至㈤、內政部警政署刑事警察局109年2
    月20日刑鑑字第1088029829號鑑定書、公路監理電子閘門資
    料、汽車車主歷史查詢資料、汽車異動歷史查詢資料、汽車
    違規資料在卷可稽（偵查卷第43～53、55～69、71～98、99～10
    1、165～167、181～189、203～204、245～249、251～253、305～
    319頁）。是被告之自白核與事實相符，此部分之事實，首
    堪認定。
　㈡本案確有另一姓名年籍均不詳之成年男子與被告共犯本案，
    但無法認定係被告所指之王志強：
  ⒈被告警、偵訊及原審審理中之供述如下：
　⑴於108年12月19日警詢時陳稱：不知道本案馬自達車內有毒品
    ，該車都借給一位綽號「阿琪」之男子開，我平時沒有使用
    ，也沒有搭乘。因為我有欠「阿琪」錢，所以自108年8、9
    月間起借給他使用抵債。108年12月18日，因該車擋到別人
    出入，所以於該日6時左右，由「阿琪」駕駛，我坐副駕駛
    座，一同至本案停車場停放。108年12月19日晚間，是「志
    龍」駕駛本案賓士車載我去本案停車場，他叫我去開本案馬
    自達車的門，將黑色包包放到駕駛座，他沒有說黑色包包內
    有毒品，只叫我不要打開。本案賓士車也是我的，於108年1
    0月左右借予「志龍」使用，因為我欠「志龍」錢，故借給
    他使用以抵債，我沒有使用。買本案馬自達車及賓士車的錢
    均是由「志龍」出的，我只是掛名，他做中古車買賣，所以
    將車過戶給我，等有人買就過戶給別人。我不知道「阿琪」
    與「志龍」的關係，但本案馬自達車是「志龍」借予「阿琪
    」使用的等語（偵查卷第21～25頁）。
　⑵於108年12月19日偵查時供稱：本案馬自達車掛名登記在我名
    下，但我都借給「阿琪」開，是「志龍」給他開的，我不認
    識「阿琪」。「志龍」在我被查獲前幾分鐘，將車鑰匙及黑
    色包包交給我，要我將黑色包包放到本案馬自達車上，我不
    知道黑色包包內有毒品等語（偵查卷第141頁）。　　
　⑶於108年12月24日警詢時供稱：這些毒品是「志強」的，他是
    我大哥，因為我沒有前科，「志強」用我的名字購買4部車
    ，本來這些毒品是存放在桃園市八德區長興路住家，「志強
    」說放家裡不安全，將1公斤重的安非他命放在後車廂夾層
    內，是因為「志強」說藏在那裡比較安全；108年12月18日
    凌晨「志強」叫一個我不認識的人開本案銀色馬自達，載我
    到「志強」指定的本案停車場，當天晚上「志強」駕駛本案
    賓士車，載我去龍潭804醫院收錢，然後就到本案停車場，
    把車停在本案馬自達車旁，要我將黑色包包放在駕駛座上，
    警方盤查時駕車衝撞警方逃逸的人就是「志強」；警方查獲
    前我知道本案馬自達車內有毒品，部分是自己施用，部分是
    賣給其他人，我們會將1公斤安非他命分裝成0.5公斤，再把
    0.5公斤分裝成1兩販售，海洛因原本是磚塊，「志強」把海
    洛因分成小包裝，隨時準備售出；我是「志強」的小弟，只
    負責幫他開門、帶買家進家裡，等他們交易完成後，我再把
    剩下毒品裝進包包內，放入本案馬自達車內，本案馬自達車
    是「志強」存放毒品的行動倉庫等語（偵查卷第239～244頁
    ）。
  ⑷於109年5月19日偵查時供稱：王志強要我借他證件買車及租
    房子，王志強表示車子及房子都是要自己用的，我出名義給
    他，他會給我安非他命作為報酬；王志強駕駛本案賓士車載
    我到本案停車場，並載我到本案馬自達車旁，車上只有我們
    2人，王志強拿一個黑色包包給我，要我放在本案馬自達車
    上，我下車把包包放在本案馬自達車的駕駛座上，準備要鎖
    車門時警察就出現，警察喝令本案賓士車的人下車，就是王
    志強，王志強沒有下車，反而倒車加速逃逸；本案為警查獲
    前1個月開始，我與王志強一起住在八德區長興路住處，我
    會替他打掃房子，屋內有安非他命、分裝袋、磅秤，我有看
    到不特定人到該處跟王志強買毒品，我會下去開門帶這些要
    買毒品的人上來跟王志強見面，我可以獲得免費的安非他命
    ；本案銀色馬自達及黑色賓士汽車都在我名下，但我沒有駕
    照不會開車，實際上是王志強所持用，幾乎都是王志強在開
    ，扣案（其他）毒品是我在八德區長興路的住處放的，為警
    查獲前一天的早上，王志強要我將扣案毒品藏在本案馬自達
    車，再由我不認識的人將本案馬自達車開到本案停車場，本
    案馬自達車是放置毒品的行動倉庫，王志強在八德區長興路
    的住處有賣海洛因、安非他命及咖啡包，我有看到別人來買
    ，賣完之後又補貨等語（偵查卷第327～331頁）。
  ⑸於原審審理中供稱：大概案發前1個月我去王志強那邊上班時
    ，知道本案馬自達車是王志強的毒品行動倉庫，王志強說毒
    品放在家裡固定的地方很危險，我同意王志強使用該車；該
    車我只是掛名，不是我開的，我沒有駕照，不會開車，在本
    案停車場跑掉的人是王志強等語（原審卷三第89～93頁）。
    　　
  ⒉由被告上開供述可知，被告於警、偵訊及原審審理中稱：扣
    案之毒品係「志龍」、「志強」或王志強先後於108年12月1
    8日凌晨某時及翌（19）日凌晨0時53分許交付給被告，再由
    被告分次放置在本案馬自達車上等語。又依新北市政府警察
    局三峽分局偵查報告所載，本案馬自達車係於108年12月18
    日上午6時47分停放在本案停車場，並有車號000-0000號自
    用小客車接應被告離開。再警員係接獲線報而到前揭停車場
    埋伏，於翌（19）日0時53分許，本案賓士車抵達該停車場
    並停在本案馬自達車旁，警員於被告下車開啟該馬自達車駕
    駛座車門後，即向前盤查，而上開賓士車則衝撞警員後逃離
    （偵查卷第273頁），嗣警在該馬自達車之前、後座共查獲
    如附表一所示之毒品。由是可知，被告除被盤查時所持有之
    毒品外，原已有將部分毒品放在馬自達車後座；另由被告係
    由他人駕駛本案賓士車載至現場，並見警盤查時，衝撞警員
    後逃離，足見被告所述另有一人與其共同持有毒品乙節屬實
    。
　⒊至被告稱「志龍」即王志強云云。惟被告於108年12月19日警
    、偵訊時均否認犯行，陳稱：駕駛本案馬自達車載被告至本
    案停車場停放的人是「阿琪」，而本案毒品是「志龍」交付
    被告，但不知「志龍」所交付者為毒品；嗣後之警、偵訊、
    原審及本院審理中則均稱：本案毒品是「志強」或王志強所
    交付，且知王志龍所交付者為毒品等語，前後不符，其指述
    有瑕疵，已難逕予採信，且本院無法排除被告存有為求依毒
    品危害防制條例第17條第2項規定減刑，而為不實陳述的動
    機，故尚難以被告之供述，即認定本案毒品係王志強所有。
    再警方依被告之供述調查王志強，證人王志強於警詢時固坦
    承認識被告，有請被告幫忙打掃家裡，及於108年12月19日1
    時12分許，路過桃園市桃園區龍門街與中山路1562巷路口附
    近，是要去找朋友等事實，但否認於108年12月19日0時53分
    許，有駕駛本案賓士車載被告至本案停車場，停在本案馬自
    達車旁，然後衝撞警方後逃逸，及駕駛上開賓士車經過桃園
    市桃園區龍門街與中山路1562巷路口等情（偵查卷第286～28
    7頁）。而依監視器擷圖所示，本案賓士車有於108年12月19
    日0時53分許到達本案停車場（偵查卷第291頁下方擷圖），
    於同時56分許離開本案停車場（偵查卷第292頁下方擷圖）
    ，於同日1時11分許經過桃園市桃園區龍門街與中山路1562
    巷路口（偵查卷第293頁上方擷圖），及於同時12分許王志
    強步行出現在上開路口附近（偵查卷第293頁下方擷圖）等
    事實，然上開監視器擷圖，僅能證明本案賓士車有至本案停
    車場、經過桃園市桃園區龍門街與中山路1562巷路口，及王
    志強有於108年12月19日2時許，路過上開路口附近等事實，
    但無法進一步證明該賓士車為王志強所駕駛，且扣案毒品均
    是王志強交付給被告之事實。再警方調查被告所持用如附表
    二編號3行動電話，並無法勘驗出通話紀錄及通訊軟體內聊
    天內容，有新北市政府警察局三峽分局數位證據勘察報告存
    卷可參（偵查卷第295～303頁），故亦無法證明被告與王志
    強間存有關於毒品之通聯證據。另被告於本院供稱：「志強
    」開黑色賓士載伊至家樂福，「志強」並未戴手套或其他防
    護再打開車門或放背包。而「志強」說毒品放在家裡比較危
    險，所以放在車上，「志強」並將黑色包包拿給伊並要伊放
    置馬自達的車上，伊把包包放到車上，人還站在車子旁邊，
    警察就過來了等語（本院卷第100頁）。然新北市政府警察
    局三峽分局對本案馬自達車及扣案毒品包裝進行鑑識，但採
    無指紋、DNA等生物跡證，亦有該分局偵查報告附卷足稽（
    偵查卷第279頁）。倘如被告所陳，毒品係王志強所交付，
    且王志強未戴手套或其他防護狀態下，拿取該黑色背包給被
    告，則黑色背包及毒品外包裝豈會均未採得王志強指紋、DN
    A等生物跡證？另被告供稱無法提出其他證據可證明如附表
    一所示之毒品係王志所交付（本院卷第100頁）。從而，本
    院認除被告之指述外，尚無其他證據可資證明如附表一所示
    毒品係王志強交付給被告。但依被告上揭所供，扣案毒品係
    姓名年籍均不詳之成年男子所交付，本院則以代號「甲男」
    稱之。
  ㈢被告持有如附表一所示毒品，係與甲男共同基於意圖販賣而
    持有第一、二、三級毒品之犯意聯絡：
　⒈按刑法關於正犯、幫助犯之區別，係以行為人主觀之犯意及
    客觀之犯行為標準，凡以自己犯罪之意思而參與犯罪，無論
    其所參與者是否係犯罪構成要件之行為，皆為正犯；共同正
    犯之「犯意聯絡」乃指行為人形成之犯罪主觀共同性，以行
    為人彼此間由於共同意思實現之認知，相互利用他人之行為
    ，以達其共同犯罪目的者，或分工合為共同性之實行（實行
    共同正犯），或祇為構成要件以外之行為（例如把風、接應
    等擔保犯罪實現行為），甚或完全不須實行構成要件以外之
    行為（同謀共同正犯），皆應對於全部所發生之結果共同負
    責，初不問犯罪動機起於何人，亦不必每一階段犯行均經參
    與，均屬之；幫助犯則係以幫助他人犯罪之意思而參與犯罪
    ，且所參與之行為，須屬構成要件以外之行為為限，苟所參
    與之行為係犯罪構成要件之行為，亦為正犯（最高法院110
    年度台上字第5355號判決意旨參照）。而所謂持有，係將物
    置於自己實力支配之下，而執持占有，且法律上處罰無故持
    有之犯罪主體，不以所有人為限，且不問持有時間之久暫（
    最高法院110年度台上字第2009號、104年度台上字第398號
    判決意旨參照）。又行為人意圖營利而購入毒品，在尚未尋
    找買主前，即為警查獲，應論以意圖販賣而持有毒品罪（最
    高法院刑事大法庭109年度台上大字第4861號裁定意旨參照
    ）。
　⒉經查：
  ⑴扣案如附表一所示之第一、二、三級毒品，種類繁多，其中
    第一級毒品海洛因之總純質淨重為277.70公克、第二級毒品
    甲基安非他命之總純質淨重為1581.02公克，當中更有1包第
    二級毒品甲基安非他命淨重即重達900.62公克，參以該等毒
    品均為法所明禁而取得不易，其價格自屬昂貴，而被告於警
    詢、偵訊及原審審理時自陳：我僅施用過搖頭丸及甲基安非
    他命，未施用海洛因，家庭經濟狀況勉持，沒有存款、車子
    、房子等語（偵查卷第15、27、140頁、原審卷三第93頁）
    ，且被告本案為警查獲後，經警得其同意採集其尿液，送驗
    結果僅呈現安非他命及甲基安非他命陽性反應，鴉片類、MD
    MA類、大麻類等均呈現陰性反應等情，有勘察採證同意書、
    新北市政府警察局受採集尿液檢體人姓名及檢體編號對照表
    、台灣檢驗科技股份有限公司108年12月30日UL/2019/C0000
    000號濫用藥物檢驗報告在卷可憑（偵查卷第119、121、157
    頁），是扣案毒品顯逾被告個人短期施用及經濟能力所能負
    擔，亦與被告個人施用之習慣不符，故前述毒品確係某男交
    付予被告。
　⑵再本件固無法認定如附表一所示之毒品係王志強所交付，但
    依被告上揭所供，其主觀上明知扣案毒品係甲男意圖營利而
    於販賣前所持有，且放置在本案馬自達車內，而其客觀上又
    依甲男之指示，陸續將扣案毒品放置在本案馬自達車內，且
    於本案馬自達車裝載扣案毒品並移至本案停車場時，亦隨車
    同行，復與甲男同行再至本案停車場，並放置甲男交付之毒
    品到本案馬自達車內，是扣案毒品確處於被告與甲男之實力
    支配下，而執持占有。
  ⑶又本案除扣案如附表一所示之第一、二、三級毒品外，另扣
    得可為販賣毒品分裝所用、如附表二編號1、2所示之電子磅
    秤1臺、分裝袋1袋，且扣案毒品除如前述顯逾被告個人短期
    施用及經濟能力所能負擔，並與被告個人施用之習慣不符外
    ，前述扣案毒品種類繁多、數量甚鉅，尤以當中更有單包甲
    基安非他命淨重即重達900.62公克者，及該等毒品均放置在
    被告名下之本案馬自達車內，且於該車裝載扣案毒品並移至
    本案停車場時，被告亦隨車同行，復與甲男同行再至本案停
    車場，並於放置甲男交付之扣案毒品後為警查獲等情以觀，
    自亦難認該等毒品僅係供被告與甲男個人施用。是被告上揭
    所供，扣案毒品係甲男意圖營利而於販賣前所持有，其名下
    之本案馬自達車是放置毒品的行動倉庫等語，自屬可採。
  ⑷從而，被告主觀上既明知扣案毒品係甲男意圖營利而於販賣
    前所持有，且放置在其名下、供甲男使用、作為放置毒品行
    動倉庫之本案馬自達車內，而其客觀上又依甲男之指示，陸
    續將扣案毒品放置在其等實力支配下之本案馬自達車內，且
    於本案馬自達車裝載扣案毒品並移至本案停車場時，亦隨車
    同行，復與甲男同行再至本案停車場，並於放置甲男交付之
    扣案毒品後為警查獲。是被告所為自屬於意圖販賣而持有毒
    品罪構成要件事實之行為，即係分擔實行犯罪之行為，揆諸
    前揭說明，無論被告是否果如其所辯僅係基於幫助甲男之意
    思，仍應負共同意圖販賣而持有毒品之罪責，被告前開所辯
    ，無足可採。
　㈣綜上，本案事證明確，被告犯行堪以認定，應依法論科。　
三、論罪：　　
　㈠新舊法比較：按行為後法律有變更者，適用行為時之法律，
    但行為後之法律有利於行為人者，適用最有利於行為人之法
    律，刑法第2條第1項定有明文。查本案被告行為（108年12
    月18日及19日）後，毒品危害防制條例於109年1月15日經總
    統公布修正，並自同年7月15日施行。其中修正後毒品危害
    防制條例第9條第3項增列：「犯前5條之罪而混合二種以上
    之毒品者，適用其中最高級別毒品之法定刑，並加重其刑至
    二分之一。」修正前並無此加重規定；另修正前同條例第17
    條第2項規定為：「犯第4條至第8條之罪於偵查及審判中均
    自白者，減輕其刑。」修正後同條例第17條第2項則規定：
    「犯第4條至第8條之罪於偵查及歷次審判中均自白者，減輕
    其刑。」修正後偵審自白減刑之要件較修正前嚴格。經比較
    新舊法之結果，以被告行為時之法律即修正前規定，對被告
    較為有利，自應適用被告行為時即修正前規定。
　㈡核被告所為，係犯毒品危害防制條例第5條第1項之意圖販賣
    而持有第一級毒品罪、同條第2項之意圖販賣而持有第二級
    毒品罪、同條第3項之意圖販賣而持有第三級毒品罪。
　㈢被告與「甲男」就上開犯行，有犯意聯絡及行為分擔，為共
    同正犯。
　㈣被告持有如附表一所示之第一級毒品海洛因、第二級毒品甲
    基安非他命，雖分別逾純質淨重10公克、20公克以上，而構
    成毒品危害防制條例第11條第3項之持有第一級毒品純質淨
    重10公克以上罪、同條第4項之持有第二級毒品純質淨重20
    公克以上罪，惟其持有第一級毒品純質淨重10公克以上、持
    有第二級毒品純質淨重20公克以上之低度行為，應為其意圖
    販賣而持有第一、二級毒品之高度行為所吸收，皆不另論罪
    。
　㈤被告以一行為同時觸犯意圖販賣而持有第一級毒品罪、意圖
    販賣而持有第二級毒品罪、意圖販賣而持有第三級毒品罪，
    為想像競合犯，應依刑法第55條前段規定，從一重之意圖販
    賣而持有第一級毒品罪處斷。
　㈥本案有修正前毒品危害防制條例第17條第2項規定之適用：
  ⒈按犯毒品危害防制條例第4條至第8條之罪，於偵查及審判中
    均自白者，減輕其刑，修正前毒品危害防制條例第17條第2
    項定有明文。此所謂「自白」，係指對自己之犯罪事實全部
    或主要部分為肯定供述之意，且係針對被疑為犯罪之事實陳
    述，不包括該事實之法律評價，與協商程序中一併為法律評
    價之認罪，並不相同；被告或犯罪嫌疑人在偵查中，若可認
    為已對自己被疑為犯罪之事實是認，縱對於該行為在刑法上
    之評價尚有主張，仍無礙於此項法定減刑事由之成立（最高
    法院108年度台上字第1549號判決意旨參照）。
  ⒉查被告於警詢、偵訊、原審及本院審理時均坦承其主觀上明
    知扣案毒品係「甲男」意圖營利而於販賣前所持有，且放置
    在其名下、供「甲男」使用、作為放置毒品行動倉庫之本案
    馬自達車內，其客觀上又依「甲男」之指示，陸續將扣案毒
    品放置在其等實力支配下之本案馬自達車內，且於本案馬自
    達車移至本案停車場時亦隨車同行，復與「甲男」同行再至
    本案停車場，並於放置「甲男」交付之扣案毒品後為警查獲
    等行為，即已對於意圖販賣而持有毒品罪之構成要件事實坦
    白承認，揆諸上揭說明，仍應認其已對所犯意圖販賣而持有
    第一、二、三級毒品罪之犯罪事實為肯定供述，已屬自白，
    自應依修正前毒品危害防制條例第17條第2項之規定減輕其
    刑。
　㈦本案無毒品危害防制條例第17條第1項之適用：
　⒈按毒品危害防制條例第17條第1項所謂「供出毒品來源，因而
    查獲其他正犯或共犯者」，係指被告供出毒品來源之有關資
    料，諸如前手之姓名、年籍、住居所或其他足資辨別之特徵
    等，使調查或偵查犯罪之公務員，因而對之發動調查或偵查
    並破獲者而言。申言之，必須行為人供出毒品來源之對向性
    正犯，或與其具有共同正犯、共犯（教唆犯、幫助犯）關係
    之毒品由來之人的確實相關資料，使調查或偵查犯罪之公務
    員據以對之發動調查或偵查，並因此而確實查獲其人、其犯
    行而言；而所謂查獲其人、其犯行，著重在其犯行之查獲，
    雖不以達有罪認定之已無合理懷疑存在之程度為必要，必也
    已臻至起訴門檻之證據明確，且有充分之說服力，方得獲邀
    上開減免其刑之寬典；換言之，供出毒品來源，及破獲相關
    他人犯罪，二種要件兼具，才能因其戴罪立功，享受寬典；
    從而，非謂行為人一有「自白」、「指認」毒品來源之人，
    即得依上開規定，予以減免其刑；猶須提供確實資訊，使調
    查或偵查犯罪之公務員對之發動調查或偵查，進而查獲該人
    及其犯行，否則，尚與上開減免其刑規定要件不合（最高法
    院109年度台上字第1369號判決意旨參照）。又所謂「因而
    查獲」之「查獲」係屬偵查機關之權限，而查獲之「屬實」
    與否，則為法院職權認定之事項，應由法院做最後審查並決
    定其真實性；法院原則上不問該被舉發案件進行程度如何，
    應根據偵查機關已蒐集之證據，綜合判斷有無「因而查獲」
    之事實；況法院非屬偵查犯罪之機關，故不論被告在司法警
    察（官）調查、檢察官偵查或法院審判中供出毒品來源，事
    實審法院僅須於言詞辯論終結前，調查被告之供出毒品來源
    行為，是否已因此使偵查機關破獲毒品來源之人及其事，而
    符合減免其刑之規定，以資審認；倘無從期待偵查機關在法
    院辯論終結前因而破獲，事實審法院因而未依聲請或本於職
    權，就被告所指毒品來源自行追查其他正犯或共犯，仍不能
    遽指有應於審判期日調查之證據而未予調查之違法（最高法
    院110年度台上字第5634號判決意旨參照）。
　⒉被告及其辯護人固主張被告已供出上游王志強，請求依毒品
    危害防制條例第17條第1項規定減輕其刑云云。惟本院無法
    認定扣案毒品係王志強交付給被告，已如前述。況警方以無
    具體事證，認無法續行追查被告所指之上游，有新北市政府
    警察局三峽分局110年7月19日新北警峽刑字第1103624921號
    函附卷可查（原審卷二第9頁），故依前揭說明，本案無法
    依毒品危害防制條例第17條第1項規定減輕被告之刑。
  ㈧本案無刑法第59條規定之適用：
  ⒈按刑法第59條規定犯罪之情狀可憫恕者，得酌量減輕其刑，
    同法第57條規定科刑時應審酌一切情狀，尤應注意所列事項
    （共10款）為科刑輕重之標準，兩條適用上固有區別，惟所
    謂「犯罪之情狀」與「一切情形」，並非有截然不同之領域
    ，於裁判上酌減其刑時，應就犯罪一切情狀（兼及第57條所
    列舉之10款事項），予以全盤考量，審酌其犯罪有無可憫恕
    之事由，以為判斷（最高法院110年度台上字第3485號判決
    意旨參照）。又刑法第59條所定之酌量減輕其刑，必須犯罪
    另有特殊之原因與環境，在客觀上足以引起一般同情，認為
    即予宣告法定最低度刑猶嫌過重者，始有其適用（最高法院
    110年度台上字第5894號判決意旨參照）。倘被告別有法定
    減輕事由者，應先適用法定減輕事由減輕其刑後，猶認其犯
    罪之情狀顯可憫恕，即使科以該減輕後之最低度刑仍嫌過重
    者，始得適用刑法第59條規定酌量減輕其刑（最高法院100
    年度台上字第744號判決意旨參照）。
  ⒉查毒品之危害，除戕害施用者之身心健康外，復因毒品施用
    者為取得購買毒品所需之金錢，亦衍生家庭、社會治安等問
    題，此為眾所週知之事，本案被告意圖販賣而持有毒品之種
    類繁多、數量甚鉅，倘流入市面，可供為無數毒品施用者之
    毒品來源，其行為對於他人身心健康及社會秩序，實已造成
    極大之危險，影響非微。而被告既已逾而立之年，其心智健
    全，知悉毒品為法律嚴禁之違禁物，當能判斷從事之行為，
    將造成他人身心健康及社會秩序之危害，詎其仍與「甲男」
    共同持有扣案毒品伺機販賣，所為甚屬可議。再參以本案所
    意圖供販賣而持有之如附表一所示之海洛因5包、甲基安非
    他命18包、含甲基安非他命成分之白色粉末1包、大麻3包、
    含硝甲西泮成分藥錠4顆、含芬納西泮、3,4-亞甲基雙氧苯
    基乙基胺戊酮成分梅片1顆、含芬納西泮橘色藥錠2顆、含硝
    甲西泮淡橘色藥錠1顆，顯見數量非寡，毒品種類多樣，考
    量其數量所得可能擴及或加重施用毒品人口之程度，實難認
    其數量輕微。況被告適用修正前毒品危害防制條例第17條第
    2項規定減輕其刑後，已無情輕法重之情形，是被告請求依
    刑法第59條規定酌減其刑，無法准許。
四、駁回上訴之理由：
  ㈠原審以被告罪證明確，適用毒品危害防制條例第5條第1項、
    第2項、第3項、第18條第1項前段、第19條第1項，修正前毒
    品危害防制條例第17條第2項，刑法第2條第1項前段、第11
    條、第28條、第55條、第38條第1項、第38條之2第2項等規
    定，並審酌被告已逾而立之年，心智健全，知悉毒品為法律
    嚴禁之違禁物，當能判斷從事之行為，將造成他人身心健康
    及社會秩序之危害，尤以其本案意圖販賣而持有毒品之種類
    繁多、數量甚鉅，倘流入市面，可供為無數毒品施用者之毒
    品來源，其行為對於他人身心健康及社會秩序，實已造成極
    大之危險，影響非微；又被告於警詢及偵訊伊始砌詞避就，
    致偵查機關無法於第一時間續予追查、以溯上源，其嗣雖因
    故終能就意圖販賣而持有毒品罪之構成要件事實坦白承認，
    然究與始終坦承不諱者之犯後態度有間；並衡以被告本案行
    為之動機，僅係為圖一己之私欲，及其自陳現為人力派遣之
    工地臨時工、國中畢業、家庭經濟狀況勉持等一切情狀，量
    處有期徒刑6年8月。並說明：⒈扣案如附表一編號1至7所示
    之海洛因、甲基安非他命、含甲基安非他命成分之白色粉末
    及大麻，送驗結果各檢出含第一級毒品海洛因、第二級毒品
    甲基安非他命及大麻成分，分別為本案查獲之毒品危害防制
    條例第2條第2項第1、2款所定之第一級、第二級毒品，均應
    依毒品危害防制條例第18條第1項前段規定，諭知沒收銷燬
    ；又盛裝上開毒品之外包裝袋，因其上殘留之毒品殘渣難以
    析離，且無析離之實益與必要，應整體視為毒品而併予宣告
    沒收銷燬；至檢驗取樣之部分，因鑑驗後已用罄滅失，自無
    庸併為沒收銷燬之諭知。⒉扣案如附表一編號8至11所示之藥
    錠、梅片，送驗結果各檢出含第三級毒品硝甲西泮、芬納西
    泮、3,4-亞甲基雙氧苯基乙基胺戊酮等成分等情，有前揭臺
    北榮民總醫院毒品成分鑑定書在卷可憑，均為毒品危害防制
    條例第2條第2項第3款所定之第三級毒品，俱屬違禁物，且
    為被告與「甲男」本案共同意圖販賣而持有者，是如附表一
    編號8、10所示之藥錠，均應依刑法第38條第1項之規定，宣
    告沒收；至檢驗取樣之部分（包含如附表一編號9、11所示
    ，於鑑驗後驗餘0顆者），因鑑驗後已用罄滅失，自無庸併
    為沒收之諭知。⒊扣案如附表二編號1、2所示之電子磅秤、
    分裝袋，依被告所供，應係用以分裝毒品伺機對外販售，為
    供被告與「甲男」共同意圖販賣而持有第一、二、三級毒品
    所用之工具，均應依毒品危害防制條例第19條第1項之規定
    ，宣告沒收。至扣案如附表二編號3所示之行動電話1支，固
    為被告所持用，然與本案無關，亦非屬違禁物或應義務沒收
    之物，爰不予宣告沒收。⒋犯罪所得：被告所供因之獲取免
    費（甲基）安非他命乙節，因無法排除其所供獲取之甲基安
    非他命，均已施用完畢之可能，又無其他證據可證明被告所
    供其獲取之甲基安非他命現仍存在，是應認該等犯罪所得不
    復存在，參以本案所處如主文所示之刑，應無再耗費無益程
    序，藉由沒收完成刑法修正理由所要達到剝奪犯罪所得以預
    防並遏止犯罪之必要性，故本院認沒收、追徵被告所取得之
    甲基安非他命，顯欠缺刑法上之重要性，而依刑法第38條之
    2第2項不予宣告沒收或追徵。經核原判決認事用法，並無違
    誤，量刑、沒收之宣告亦屬妥適。
  ㈡被告上訴意旨請求依毒品危害防制條例第17條第1項、刑法第
    59條規定減輕其刑云云。然被告不符合毒品危害防制條例第
    17條第1項、刑法第59條規定等情，業據說明如前。從而，
    被告徒憑前詞提起上訴，請求依上開規定減輕其刑云云，為
    無理由，應予駁回。至原審判決固認本案係被告與「志強」
    共同為之，但因被告明確指稱「志強」為王志強，且亦確有
    王志強之人，故原判決以與被告共犯本案者為「志強」，實
    有混淆之虞而有微疵，故本院改以「甲男」稱之，惟此並不
    影響對於本案被告有共同正犯之認定，爰不予撤銷，併此敘
    明。
五、據上論斷，應依刑事訴訟法第368條，判決如主文。
本案經檢察官鄧瑋琪提起公訴，檢察官吳慧蘭到庭執行職務。
中　　華　　民　　國　　111 　年　　3 　　月　　30　　日
                  刑事第七庭    審判長法　官  孫惠琳
                                      法　官  連雅婷
                                      法　官  張育彰
以上正本證明與原本無異。
如不服本判決，應於收受送達後20日內向本院提出上訴書狀，其
未敘述上訴之理由者並得於提起上訴後20日內向本院補提理由書
（均須按他造當事人之人數附繕本）「切勿逕送上級法院」。
                                      書記官  蔡麗春
中　　華　　民　　國　　111 　年　　3 　　月　　30　　日

附錄：本案論罪科刑法條全文　　　　　　　　　　　　　　　
毒品危害防制條例第5條
意圖販賣而持有第一級毒品者，處無期徒刑或10年以上有期徒刑
，得併科新臺幣7百萬元以下罰金。
意圖販賣而持有第二級毒品者，處5年以上有期徒刑，得併科新
臺幣5百萬元以下罰金。
意圖販賣而持有第三級毒品者，處3年以上10年以下有期徒刑，
得併科新臺幣3百萬元以下罰金。
意圖販賣而持有第四級毒品或專供製造、施用毒品之器具者，處
1年以上7年以下有期徒刑，得併科新臺幣1百萬元以下罰金。
附表一：
編號 品名 數量 鑑定結果 扣押物品目錄表編號   1 海洛因 5包 檢品5包經檢驗均含第一級毒品海洛因成分，合計淨重317.41公克，驗餘淨重317.32公克，純度87.49%，純質淨重277.70公克（起訴書誤載為227.70公克）。（偵查卷第165頁） 前車位編號2、3、4、5、7（偵查卷第49～50、235頁、原審卷一第9頁）   2 甲基安非他命 4包 經檢視均為白色晶體，外觀型態均相似，均呈第二級毒品甲基安非他命陽性反應，驗前總淨重約1629.92公克，隨機抽取編號1（淨重900.62公克，驗餘淨重900.53公克）鑑定，檢出第二級毒品甲基安非他命成分，純度約97%，依據抽測純度值，推估驗前總純質淨重約1581.02公克。（偵查卷第203頁） 前車位編號1、6、8、9（偵查卷第49～50、201頁、原審卷一第9頁）   3  13包  後車位編號2、3-1至3-11、7（偵查卷第47～49、201頁、原審卷一第9頁）   4  1包  後車廂編號1（偵查卷第47、201頁、原審卷一第9頁）   5 含甲基安非他命成分之白色粉末 1包 外觀白色粉末1包，驗前淨重5.0141公克，驗餘淨重5.0122公克，檢出甲基安非他命成分。（偵查卷第187頁） 後車位編號4-2（偵查卷第48頁）   6 大麻 2包 送驗煙草檢品3包，經檢驗均含第二級毒品大麻成分，合計淨重24.92公克，驗餘淨重24.87公克。（偵查卷第167頁） 後車位編號8-1、8-2（偵查卷第49、231頁、原審卷一第9頁）   7  1包  編號3（偵查卷第50、231頁、原審卷一第9頁）   8 含硝甲西泮成分藥錠 4顆 5/028字樣橘色錠劑4顆，淨重0.8386公克，驗餘淨重0.6250公克（驗餘3顆），檢出第三級毒品硝甲西泮成分。（偵查卷第183頁） 編號1（偵查卷第50頁）   9 含芬納西泮、3,4-亞甲基雙氧苯基乙基胺戊酮成分梅片 1顆 ㄇ字樣梅片1顆，淨重1.1569公克，驗餘淨重0公克（驗餘0顆），檢出第三級毒品芬納西泮、3,4-亞甲基雙氧苯基乙基胺戊酮等成分。（偵查卷第183頁） 編號2（偵查卷第50頁）  10 含芬納西泮橘色藥錠 2顆 5/028字樣橘色錠劑1顆及不完整1顆，淨重0.2782公克，驗餘淨重0.0839公克（驗餘不完整1顆），檢出第三級毒品芬納西泮成分。（偵查卷第185頁） 編號4（偵查卷第51頁）  11 含硝甲西泮淡橘色藥錠 1顆 5/028字樣淡橘色錠劑1顆，淨重0.1882公克，驗餘淨重0公克（驗餘0顆），檢出第三級毒品硝甲西泮成分。（偵查卷第185頁） 編號4（偵查卷第51頁） 

附表二
編號 品名 數量 備註   1 電子磅秤 1臺 偵查卷第52、205頁、原審卷一第9頁   2 分裝袋 1袋 偵查卷第52、205頁、原審卷一第9頁   3 行動電話 1支 廠牌：SAMSUNG。IMEI：000000000000000 000、0000000000000000000，偵查卷第52、298頁、原審卷二第13頁